【裁判字號】    89,訴,4896
【裁判日期】    900206
【裁判案由】    債務不履行損害賠償
【裁判全文】
臺灣臺北地方法院民事判決  八十九度訴字第四八九六號
    原      告  乙○○
                        （送達處所  甲○○○○○事務所
                              .
    訴訟代理人  張旭業律師
    被      告  丙○○        .
右當事人間請求債務不履行損害賠償事件，本院判決如左：
    主      文
原告之訴及其假執行之聲請均駁回。
訴訟費用由原告負擔。
    事      實
甲、原告方面：
一、聲明：被告應給付原告新台幣（下同）二百五十萬元及自起訴狀繕本送達之翌日
    起至清償日止按年息百分之五計算之利息。原告並願供擔保請准宣告假執行。
二、陳述：
（一）被告為中華電信股份有限公司員工（中華電信公司），民國八十八年間因中華
      電信公司民營化而有員工釋股案，每位員工可向公司承購員工釋股之股票十張
      ，八十八年十二月二日，兩造就被告因釋股案所得承購之股票成立買賣契約，
      雙方約定以每股一百元之價款，由原告向被告買受該十張被告得承購之中華電
      信股票，並約定被告應於中華電信公司開始發放員工認購股票時，自行繳納股
      款，並於股票發放作業日七日內將股票過戶與原告，被告並於訂約日已收受原
      告購股款一百萬元無誤。被告並立有切結書願於八十八年十二月二日將其由中
      華電信公司可分配取得之員工股票讓受與原告，而該切結書亦經過鄭穎律師證
      明為被告親自簽章無誤。
（二）惟被告自收受原告股款後，至今仍未依約將十張股票辦理過戶，經原告以存證
      信函催告被告履行，被告仍置之不理。原告依民法第二百五十六條之規定以起
      訴狀繕本之送達為解除契約之意思表示。又本件因可歸責於被告之事由致給付
      不能，經催告仍不給付，原告謹依民法第二百二十六條之規定請求被告賠償原
      告所支付之一百萬元之損害，並依契約第五條之約定請求違約金一百五十萬元
      。
（三）對被告抗辯所為之陳述：
  １、被告確曾於買賣契約書上簽名，並由被告將該契約書、切結書與證明書一併帶
      走，而當買受人確定後，在該契約書上簽字即可。由此可知，被告先在買賣契
      約書上簽名，即代表其對於契約內容為同意之意思表示，俟他日買受人亦為同
      意契約內容之意思表示者，於該契約書上簽字後，契約即為成立。
  ２、次查，契約固須當事人互相意思表示一致能成立，但所謂互相意思表示一致並
      不限於當事人直接為之，其由第三人為媒介而將各方互為之意思表示從中傳達
      因而獲致意思表示一致者，仍不得謂契約未成立（最高法院六十八年台上字第
      一五○四號判例參照）。本件被告本人或交由第三人媒介，從中傳達意思表示
      與原告，獲原告為一致之意思表示，則該契約即為成立，被告依約履行其所應
      給付義務存在，殆無疑義。
三、證據：提出在職證明、股票買賣契約書、切結書、證明書、存證信函為證，並聲
    請訊問證人鄭穎、田美宇。
乙、被告方面：
一、聲明：駁回原告之訴及假執行之聲請。
二、陳述：被告並不認識原告，也從未見過原告，股票買賣契約書上之乙方即出賣人
    欄及切結書固為被告所簽立，但當時買受人部分仍為空白。且系爭股票是證人魏
    志強介紹被告將之轉讓與訴外人李元森，並於八十八年十二月二日由被告、魏志
    強及李元森三人於鄭穎律師事務所填寫股票買賣契約書，當天李元森並交付買賣
    價金五十五萬元。
三、證據：聲請訊問證人魏志強、李元森。
    理    由
甲、程序方面：
    按當事人得以合意定第一審管轄法院。但以關於由一定法律關係而生之訴訟為限
    。前項合意，應以文書證之，民事訴訟法第二十四條定有明文。依原告主張兩造
    所簽訂之股票買賣契約書第七條約定，兩造合意以本院為第一審管轄法院，是原
    告依兩造合意定第一審管轄法院之本院提起本件債務不履行損害賠償之訴，核與
    首揭規定，尚無不合，本院就本件債務不履行損害賠償之訴自有管轄權，合先敘
    明。
乙、得心證之理由：
一、原告主張：被告為中華電信公司員工，八十八年間因中華電信公司民營化而有員
    工釋股案，每位員工可向公司承購員工釋股之股票十張，被告即於八十八年十二
    月二日將因釋股案所得承購之十張股票讓與原告，買賣價金為一百萬元，並約定
    被告應於中華電信公司開始發放員工認購股票時，自行繳納股款，並於股票發放
    作業日七日內將股票過戶與原告。惟被告自收受原告股款後，至今仍未依約將十
    張股票辦理過戶，經原告以存證信函催告被告履行，被告仍置之不理，原告爰依
    民法第二百五十六條之規定以起訴狀繕本之送達為解除契約之意思表示。又本件
    因可歸責於被告之事由致給付不能，經催告仍不給付，依民法第二百二十六條之
    規定，被告自應賠償原告一百萬元之損害，並依契約第五條之約定給付違約金一
    百五十萬元等語。被告則以：被告並不認識原告，也從未見過原告，股票買賣契
    約書上之乙方即出賣人欄及切結書固為被告所簽立，但當時買受人部分仍為空白
    。且系爭股票是證人魏志強介紹被告將之轉讓與訴外人李元森，並於八十八年十
    二月二日由被告、魏志強及李元森三人於鄭穎律師事務所填寫股票買賣契約書，
    當天李元森並交付買賣價金五十五萬元等語置辯。
二、按債權係債權人對債務人之「當為要求」，即債權人得向債務人請求給付並保有
    債務人所為給付之權利。此種僅特定債權人得向特定債務人請求給付之法律關係
    ，學說上稱為「債權」（或債之關係）相對性，與物權所具有得對抗一般不特定
    人之絕對性不同。是以，基於債權之相對性，債權人僅能向債務人請求給付，債
    務人因可歸責之事由致債務不履行時，應對債權人負損害賠償責任。經查，本件
    被告為中華電信公司之員工，八十八年間因中華電信公司民營化而有員工釋股案
    ，每位員工可向公司承購員工釋股之股票十張等情，有在職證明書一紙附卷足憑
    ，且為兩造所不爭，自堪信為真實。次查，被告經由證人魏志強之介紹，於八十
    八年十二月二日在鄭穎律師事務所將上開所得承購之中華電信公司之股票十張出
    售予訴外人李元森，買賣價金為五十五萬元，並簽立股票買賣契約書及切結書，
    但李元森並未在股票買賣契約書上簽名，且當日下午李元森即至銀行提款將價金
    交付被告等節，亦經證人即簽立買賣契約書及交付價金時均在場之魏志強結證在
    卷可按（參本院九十年一月二日之言詞辯論筆錄），參諸證人鄭穎亦稱：被告在
    簽立買賣契約書時，原告並未在場，而當時之買受人亦未簽名，因為他們已經預
    計到會再轉讓，所以才沒有在買方簽名等語（參本院九十年一月十六日言詞辯論
    筆錄），足認本件被告確係將系爭股票以五十五萬元讓與訴外人李元森，再由李
    元森將系爭股票讓與第三人或原告，而非被告直接將系爭股票出售予原告，更非
    由李元森為媒介，從中傳達被告之意思表示與原告，縱契約內容均相同，亦難認
    系爭股票之買賣契約成立於兩造間。揆諸前開說明，兩造既無買賣之法律關係存
    在，基於債權之相對性，原告自不得向被告請求債務不履行之損害賠償責任，更
    無理由依買賣契約第五條之約定請求被告給付違約金。
三、從而，原告依民法第二百二十六條之規定及買賣契約第五條之約定，請求被告給
    付二百五十萬元及其利息，即無理由，不應准許。又原告之訴既經駁回，其假執
    行之聲請亦失所附麗，一併駁回之。再本件原告另聲請訊問證人田美宇，被告則
    另聲請訊問證人李元森，無非係要證明系爭股票之買賣契約是否成立於兩造間，
    但此事實業經證人魏志強、鄭穎證述屬實，已無調查之必要，併此敘明。
四、結論：
    本件原告之訴為無理由，依民事訴訟法第七十八條，判決如主文。
中      華      民      國      九十      年      二      月     六     日
                                            民事第五庭法      官  林秀圓
右為正本係照原本作成
如對本判決上訴，須於判決送達後廿日內向本院提出上訴狀
中      華      民      國      九十      年      二      月      六    日
                                                      法院書記官  林蓮女


司法院資訊處製作；財團法人民間司法改革基金會備份。
